臺灣高等法院高雄法院刑事判決　　　　　　　　　九十一年度上訴字第一二三八號
　　上　訴　人
　　即　被　告 甲○○
　 指定辯護人 本院公設辯護人
右上訴人因竊盜案件，不服臺灣屏東地方法院九十年度訴字第一九五七號，中華民國
九十年九月十二日第一審判決（起訴案號：臺灣屏東地方法院檢察署八十九年度偵字
第二四六二四號）提起上訴，本院判決如左：
    主  文
上訴駁回。
    事實及理由
一、本案經本院審理結果，認第一審判決認事用法及量刑均無不當，應予維持，並引
    用第一審判決書記載之事實、證據及理由。
二、被告上訴意旨略以本件所謂改造之轉輪手槍及子彈等違禁物，並未扣案，故本案
    所謂扣案之變形彈頭是否為該轉輪手槍所發射，即屬無對照憑證，故原審徒以被
    告之自白，認為本案有所謂轉輪手槍之存在，尚有違刑事訴訟法所定被告自白，
    不得作為有罪判決之唯一證據等語。
三、經查被告於本案調查時，仍坦承持有改造轉輪手槍一支並曾開槍；復有在被告船
    上查扣之彈頭二枚，彈殼一枚，又彈頭已射入堅硬之船上木質槍壁內，此有警卷
    第四十四頁彩色照片可稽，堪認被告持有之槍彈具有殺傷力，此外並有該船之槍
    擊現場照片，彈頭鑑定報告可證，本案並非以被告自白惟有罪之唯一證據，被告
    罪證明確，被告上訴又以原審量刑過重，然被告平常無故持有本案槍彈，最低本
    刑是一年以上有期徒刑之罪，原審依自首犯減刑之規定，量處有期徒刑十月，並
    無過重，其上訴無由，應予駁回。
四、被告經合法傳喚，無正當理由不到庭，爰不待其陳述逕行判決。
據上論斷，應依刑事訴訟法第三百六十八條、第三百七十三條、第三百七十一條，判
決如主文。
本案經檢察官王登榮到庭執行職務。
中    華    民    國     九十一     年       九       月      十七      日
                              臺灣高等法院高雄分院刑事第九庭
                                  審判長法官  張明松
                                        法官  任森銓
                                        法官  江泰章
右正本證明與原本無異。
如不服本判決應於收受本判決後十日內向本院提出上訴書狀，其未述上訴理由者，
並得於提起上訴後十日內向本院補提理由書狀（均須按他造當事人之人數附繕本)「
切勿逕送上級法院」。
                                      書記官  郭榮芳
中    華    民    國     九十一     年       九       月      十八      日
                                                                        Ｑ
附件：
臺灣屏東地方法院刑事判決                            九十年度訴字第八五九號
    公  訴  人  臺灣高雄地方法院檢察署檢察官
    被      告  甲○○  男  四十六歲（民國○○○年○月○日生）
                        住屏東縣新園鄉○○村○○路一六二之十一號
                        身分證統一編號：Ｔ一二六一八四三號
    指定辯護人  本院公設辯護人謝弘章
右列被告因違反槍砲彈藥刀械管制條例等案件，經臺灣高雄地方法院檢察署檢察官提
起公訴（八十九年度偵字第二四六二四號），臺灣高雄地方法院認無管轄權，判決移
送本院（九十年度訴字第一九五七號），本院判決如左：
    主  文
甲○○未經許可，持有可發射子彈具有傷殺力之改造轉輪手槍，處有期徒刑拾月，併
科罰金新臺幣拾萬元，罰金如易服勞役，以新臺幣玖佰元即銀元佰元折算壹日。
    事  實
一、甲○○為「添宏裕號」漁船（統一編號：ＣＴ0－000000號）船長兼船舶
    所有權人，明知可發射子彈具有殺傷力之仿口徑０．３８吋或０．３５７吋改造
    轉輪手槍及其子彈為違禁物，非經主管機關許可不得持有，竟於民國八十七年九
    月間，在菲律賓漁港向菲律賓籍船員購得仿口徑０．３８吋或０．３５７吋改造
    轉輪手槍一支及子彈二十八發，並將之藏放於「添宏裕號」漁船駕駛艙內，供作
    進出東港漁港及出海作業時為防身之用。八十九年十月四日，「添宏裕號」漁船
    搭載我國籍船員蔡明志，及大陸籍之張亞來、張文海、張順福、王振祥、王振輝
    、王國揮、汪建國等七名漁工，前往菲律賓海域作業。嗣於八十九年十月二十日
    ，漁船駛至北緯四度三十一分、東經一二九度二分之海域作業時，我國籍船員蔡
    明志在不明原因及狀況下，在船艙內遭大陸籍漁工殺害並拋入大海（該屍體迄未
    尋獲），該大陸籍漁工又將船艙內電路及油管切斷，且分別持刀、棍等工具，前
    往駕駛艙欲殺害船長甲○○，甲○○見狀則持前開預藏之改造轉輪手槍及子彈，
    朝船舷方向射擊，然寡不敵眾，終遭大陸籍漁工箝制，並取走該手槍及子彈，且
    將甲○○挾持前往大陸海域。越八日，亦即八十九年十月二十八日，該漁船駛至
    北緯二十五度三十一分、東經一一九度五十一分時，七名大陸籍漁工，方由在福
    建省平潭海域作業之鐵殼船接駁逃回大陸，甲○○至此方獨自駕船回台，並主動
    向偵查機關報告案發經過，表明其持有槍彈及開槍射擊之犯行，並接受裁判，同
    時協同第五海巡隊及警方鑑識組自「添宏裕號」漁船左舷走道船艙側門上取出已
    擊發之彈頭二枚、駕駛艙內取出彈殼一枚。
二、案經行政院海岸巡防署海洋巡防總局第五海巡隊移請臺灣高雄地方法院檢察署檢
    察官偵查起訴。
    理  由
一、訊據被告甲○○對於右揭時、地未經許可持有可發射子彈具有殺傷力之改造轉輪
    手槍及子彈之事實均坦承不諱，且有「添宏裕號」漁船槍擊現場照片四十七幀及
    勘驗筆錄在卷可按，其自白堪認與事實相符。而扣案之變形彈頭、彈頭、彈殼各
    一顆，其送驗結果認「送鑑變形彈頭一顆，認係已擊發制式口徑０．３８吋鉛質
    彈頭，彈頭已遭撞擊變形，其上僅存二條右旋來復線；送鑑彈頭一顆，認係已擊
    發制式口徑０．３８吋鉛質彈頭，其上具六條右旋來復線，經與上述彈頭比對結
    果，其來復線紋痕特徵相吻合；送鑑彈殼一顆，認係已擊發制式口徑０．３８吋
    轉輪手槍彈殼」，有內政部警政署刑事警察局八十九年十一月十七日刑鑑字第一
    七六一一五號鑑驗通知書附卷可參，又因被告所持有之槍枝未經扣案，故由上開
    扣案之彈頭及彈殼研判，依「鑑驗通知內載彈頭二顆，因其上來復線之陰線與陰
    線及陽線與陽線之寬度均不相一致，研判係由仿口徑０．３８吋或０．３５７吋
    轉輪手槍製造之仿造槍所擊發之可能性較高；另因『改造模型槍』之槍管多係以
    原未貫通之槍管將其車通改造而成或是另行更換已貫通之土造金屬槍管，此時，
    槍管內多不具有類似來復線之設計，故該二彈頭，研判由『改造模型槍』所擊發
    之可能性甚低；同案另載彈殼一顆，認係已擊發口徑０．３８吋制式彈殼，研判
    可能由口徑０．３８吋、０．３５７吋制式轉輪手槍、仿口徑０．３８吋、０．
    ３５７吋轉輪手槍製造之仿造槍或其它適用之槍枝所擊發」，有內政部警政署刑
    事警察局九十一年五月二十日刑鑑字第０九一０一一七九八五號函在卷可稽，此
    外，復有扣案之已擊發彈頭二枚、彈殼一枚足資佐證，本件事證已臻明確，被告
    犯行洵堪認定，應依法論科。
二、核被告甲○○所為，係犯槍砲彈藥刀械管制條例第十一條第四項未經許可無故持
    有其他可發射子彈之槍砲罪及同法第十二條第四項之未經許可無故持有子彈罪。
    公訴人認係犯槍砲彈藥刀械管制條例第七條第四項之未經許可無故持有手槍罪，
    尚有未洽，惟該部分係同一基本社會事實，本院自不受拘束，得依法審理，並變
    更其起訴法條，合先敘明。被告同時持有可發射子彈具殺傷力之改造轉輪手槍及
    子彈，係一行為觸犯二罪名為想像競合犯，應依刑法第五十五條規定從一重之未
    經許可無故持有其他可發射子彈之槍砲罪處斷。而被告於前揭海上槍擊事件發生
    後，在偵查機關尚未發覺犯罪人之前，於駕船回台時，主動向偵查機關報告案發
    經過，表明其持有槍彈及開槍射擊之犯行，並接受裁判，雖該槍枝因遭大陸籍漁
    工取走而無從繳交，然其行為核與刑法自首之要件相符，自應適用刑法第六十二
    條前段之規定減輕其刑。爰審酌被告犯罪動機、目的、手段、持具殺傷力之槍枝
    及子彈，危害社會治安匪淺，然係因本件海上槍擊事件發生後，方取出用以防衛
    ，及其犯罪後坦承犯行，犯罪後態度良好等一切情狀，爰量處如主文所示之刑，
    罰金部分並諭知易服勞役之折算標準，以資儆懲。
三、至於我國籍船員蔡明志在不明原因及狀況下，在船艙內遭大陸籍漁工殺害並拋入
    大海（該屍體迄未尋獲）乙情。本院於九十年十一月二十一日以屏院正刑勤90訴
    八五九字第二四六六九號函請財團法人海峽交流基金會分別向「福建省公安廳」
    、「福建省人民政府台灣事務辦公室」請求協查，九十一年二月二十六日再次以
    屏院正刑勤90訴八五九字第三七六五號函請財團法人海峽交流基金會又分別向「
    福建省公安廳」、「福建省人民政府台灣事務辦公室」就同前之事實請求協查，
    惟均未獲回覆，然本院參酌前情，並佐以蔡明志之兄長蔡明宗親自前往大陸與大
    陸籍漁工王振祥間之訪談錄音譯文，其部分內容：「：：：我說放到冷冰櫃，因
    我有看到，我自己也將近吐出來，他們說丟入海，那時船長也被控，凡事要經文
    海，：：：」（參高雄地檢八十九年偵字第二四六二四號卷第八十四頁）等語，
    足臻被告對於我國籍船員蔡明志之事件，並未與大陸漁工共同為殺害或棄屍之行
    為。又被告是否對於大陸漁工就槍擊事件部分有殺人未遂（傷害須經告訴）之犯
    行，本院無從獲得大陸方面相關單位之協助，依法無從認定是否與前開犯罪事實
    有裁判上一罪之關係，亦無從併為審理，併此敘明。
據上論斷，應依刑事訴訟法第二百九十九條第一項前段、第三百條，槍砲彈藥刀械管
制條例第十一條第四項、第十二條第四項、刑法第十一條前段、第五十五條、第六十
二條前段、第四十二條第二項，罰金罰鍰提高標準條例第二條，現行法規定所定貨幣
單位折算新台幣條例第二條，判決如主文。
本案經檢察官黃莉琄到庭執行職務
中      華      民      國      九十一      年      六    月    二十五  日
                                      臺灣屏東地方法院刑事第二庭
                                          審判長法  官  吳永宋
                                                法  官  陳松檀
                                                法  官  李淑惠
右正本證明與原本無異。
如不服本判決應於收受本判決後送達後十日內向本院提出上訴書狀，其未敘述上訴理
由者，並得於提起上訴後十日內向本院補提理由書狀（均須按他造當事人之人數附繕
本 ）「切勿逕送上級法院」
                                          書記官        魏慧夷
中      華      民      國      九十一      年      六    月    二十五  日
附錄論罪法條
槍砲彈藥刀械管制條例第十一條
未經許可，製造、販賣或運輸第四條第一項第一款所稱其他可發射金屬或子彈具有殺
傷力之各式槍砲者，處五年以上有期徒刑，併科新臺幣一千萬元以下罰金。
未經許可，轉讓、出租或出借前項所列槍砲者，處三年以上十年以下有期徒刑，併科
新臺幣七百萬元以下罰金。
意圖供自己或他人犯罪之用，而犯前二項之罪者，處無期徒刑或七年以上有期徒刑，
併科新臺幣一千萬元以下罰金。
未經許可，持有、寄藏或意圖販賣而陳列第一項所列槍砲者，處一年以上七年以下有
期徒刑，併科新臺幣七百萬元以下罰金。
第一項至第三項之未遂犯罰之。
槍砲彈藥刀械管制條例第十二條
未經許可，製造、販賣或運輸子彈者，處一年以上七年以下有期徒刑，併科新台幣五
百萬元以下罰金。
未經許可，轉讓、出租或出借子彈者，處六月以上五年以下有期徒刑，併科新台幣三
百萬元以下罰金。
意圖供自己或他人犯罪之用，而犯前二項之罪者，處三年以上十年以下有期徒刑，併
科新台幣七百萬元以下罰金。
未經許可，持有、寄藏或意圖販賣而陳列子彈者，處五年以下有期徒刑，併科新台幣
三百萬元以下罰金。
第一項至第三項之未遂犯罰之。
